【裁判字號】    95,交聲,51
【裁判日期】    950407
【裁判案由】    違反道路交通管理處罰條例聲明異議
【裁判全文】
臺灣基隆地方法院交通事件裁定          95年度交聲字第51號
移送機關即
原處分機關  交通部公路總局臺北區監理所基隆監理站
異  議  人
即受處分人  甲○○
上列異議人即受處分人因違反道路交通管理處罰條例案件，對於
交通部公路總局臺北區監理所基隆監理站中華民國95年3月2日所
為之處分（原處分案號：基監字第裁42-R00000000號）聲明異議
，本院裁定如下：
    主    文
異議駁回。
    理    由
一、按駕駛人駕駛車輛或行人在道路上，應遵守道路交通標誌、
    標線、號誌之指示、警告、禁制規定，並服從執行交通勤務
    之警察或依法令執行指揮交通及交通稽查任務人員之指揮，
    前項道路交通標誌、標線、號誌之指示、警告、禁制規定、
    樣式、標示方式、設置基準及設置地點等事項之規則，由交
    通部會同內政部定之；又按汽車駕駛人，爭道行駛，有在多
    車道不依規定駕車者，處新臺幣（下同）600元以上1,800元
    以下罰鍰，道路交通管理處罰條例第4條、第45條第4款分別
    定有明文。又汽車駕駛人駕駛汽車違反道路交通管理處罰條
    例第45條之規定者，除應依該條所規定之罰鍰處罰外，並予
    記違規點數1點，道路交通管理處罰條例第63條第1項第1 款
    亦有明定。再按機車優先車道標線，用以指示機器腳踏車優
    先行駛之車道，其他車種除起步、準備停車、臨時停車或轉
    向外，不得橫跨或占用行駛，道路交通標誌標線號誌設置規
    則第174條之1第1 項復有明定，易言之，倘機車以外其他車
    種，於多車道非因起步、準備停車、臨時停車或轉向等原因
    而任意橫跨或占用機車優先車道者，即屬爭道行駛而有在多
    車道不依規定駕車之違規行為。至機車專用車道標線，係用
    以指示僅限於機車行駛之專用車道，其他車種或行人不得進
    入，此觀之道路交通標誌標線號誌設置規則第174條第1項規
    定即明，其與機車優先車道標線之差別，在於機車專用車道
    標線係無任何例外地排除機車以外其他車種行駛其上，而機
    車優先車道標線則係有限制地例外允許其他車種行駛其上，
    其例外允許之情形如前揭道路交通標誌線號誌設置規則第17
    4條之1第1 項所示，並非只要該優先車道上無機車行駛，其
    他車種即可自由行駛。
二、本件異議人即受處分人於民國95年3月2日11時15分，駕駛車
    牌號碼581-NF號營業一般小客車，在基隆市安樂區○○○路
    51號前，因汽車行駛機車優先道，經基隆市警察局第四分局
    大武崙派出所逕行舉發有在多車道不依規定駕車之違規，嗣
    異議人於舉發通知單上所載之應到案日期前向原處分機關提
    出申訴，經原處分機關請舉發機關調查結果，仍認異議人有
    上開違規行為，而依道路交通管理處罰條例第45條第4款、
    第63條第1項規定、違反道路交通管理事件統一裁罰基準表
    ，裁處異議人罰鍰900元，並記違規點數1點。
三、異議意旨略以：其於95年3月2日11時15分，駕駛車牌號碼58
    1-NF號營業一般小客車，行經基隆市安樂區○○○路51號前
    ，因前方一部載重大貨車不知何故「牛步化」行駛，且後方
    已出現車龍，其在確認機車優先道並無機車行駛之情況下，
    始行駛機車優先道超車而過，恰被前方執行路檢之員警攔下
    ，並開立罰單。惟上開道路係機車「優先」道，並無「禁止
    或專用」之標示，則其何以違規煩請相關單位解釋等語。
四、經查：
  (一)異議人於上開時、地，駕駛上開車輛行駛於機車優先道之事
    實，業據異議人自承不諱，並有基隆市警察局基警交字第R0
    0000000號舉發違反道路交通管理事件通知單1紙在卷可稽，
    故異議人駕駛汽車行駛機車優先道之事實，首堪認定。
  (二)又異議人係為超車而行駛於上開機車優先道等情，亦據異議
    人自述甚詳，故其駕車行駛於機車優先道，顯非屬前述「起
    步」、「準備停車」、「臨時停車」、「轉向」得例外行駛
    機車優先道之情況，故異議人確有在多車道不依規定駕車之
    爭道行駛違規行為甚明。
  (三)異議人雖以其己身對於「優先」之認知，認為其於確認機車
    優先道上無機車行駛之情況下，因超車而行駛其上，並未違
    規云云。惟按標誌、標線乃行政機關依據法律授權，為適時
    管理道路交通具體情況所劃設，係作為輔助管理之用，任何
    標誌、標線、號誌均有其一定之意義，以作為公眾行車之遵
    循，用路大眾對此自須加以了解、遵行，此為民主與公眾社
    會國民應盡之知法、守法義務，否則，若任何人可依己意定
    義標誌、標線與號誌，置政府機關之定義於不顧（例如，自
    己界定紅燈可通行，綠燈須停車），則交通秩序豈非大亂，
    亦失去交通標誌、標線與號誌設立之目的。查交通部會同內
    政部依據道路交通管理處罰條例之授權，業已訂定道路交通
    標誌標線號誌設置規則，並於該規則第174之1條第1項、第2
    項規定「機車優先道」之定義與劃設方式，此依道路交通管
    理處罰條例授權制定之行政命令，除有逾越授權等違法情形
    外，依法即有拘束人民之效力，且用路人並應主動瞭解該標
    線設置之目的與意義，此為國民應盡之知法、守法義務，何
    況該定義賦予機車優先行駛該車道，汽車於特殊情形可利用
    該車道行駛，難謂與一般社會認知之「優先」定義不符，故
    異議人憑己意曲解該「機車優先道」之意義，以作為己身違
    規行為卸責之理由，自不足採。
五、綜上所述，異議人確有於上揭時地在多車道不依規定駕車之
    爭道行駛違規行為，是原處分機關依道路交通管理處罰條例
    第45條第4款、第63條第1項第1 款、違反道路交通管理事件
    統一裁罰基準表規定，裁處異議人罰鍰900元並記違規點數1
    點，核無違誤，本件異議人之異議為無理由，應予駁回。
據上論斷，依道路交通案件處理辦法第19條，裁定如主文。
中    華    民    國    95    年    4    月    7      日
                  交通法庭法  官  王美婷
以上正本證明與原本無異。
對於本件裁定如有不服，應於送達後5日內， 向本院提出抗告書
狀，敘述抗告之理由，抗告於臺灣高等法院。
中    華    民    國    95    年    4     月    10    日
                          書記官  劉珍珍


司法院資訊處製作；財團法人民間司法改革基金會備份。
